ACORDAO-COMPLETO-2525351

ACÓRDÃO 7329/2022 ATA 36/2022 - PRIMEIRA CÂMARA

VISTOS, relatados e discutidos estes autos de aposentadoria concedida pelo Senado Federal.
ACORDAM os ministros do Tribunal de Contas da União, reunidos em sessão da 1ª Câmara, diante das razões expostas pelo relator, em:
9.1. considerar ilegal o ato de aposentadoria de Gilberto Augusto Setti (6297/2018, peça 12) , recusando-lhe o registro;
9.2. dispensar o ressarcimento das quantias indevidamente recebidas de boa-fé, consoante o enunciado 106 da Súmula de Jurisprudência deste Tribunal;
9.3. determinar ao Senado Federal que:
9.3.1. ajuste, no prazo de 15 (quinze) dias, contado a partir da ciência desta deliberação, a parcela percebida a título de incorporação de quintos (160-VPNI Função Comissionada) nos proventos do interessado para os valores anteriores à vigência da Lei 13.302/2016, sob pena de responsabilidade solidária da autoridade administrativa omissa, consoante disposto no artigo 71, IX, da Constituição Federal e no artigo 262 do Regimento Interno desta Corte, comunicando a este Tribunal as providências adotadas, nos termos dos arts. 262, caput, do RI/TCU e 8º, caput, da Resolução TCU 206/2007;
9.3.2. dê ciência do inteiro teor desta deliberação ao interessado, alertando-o de que o efeito suspensivo proveniente da interposição de eventuais recursos perante o Tribunal não o exime da devolução dos valores percebidos indevidamente após a respectiva notificação, caso esses não sejam providos, devendo encaminhar os comprovantes dessa notificação a esta Corte no prazo de até 30 (trinta) dias;
9.3.3. cadastre novo ato de concessão de aposentadoria livre da irregularidade apontada, submetendo-o no prazo de 30 (trinta) dias à apreciação deste Tribunal, nos termos dos arts. 262, caput e § 2º, do RI/TCU e 19, § 3º, da Instrução Normativa TCU 78/2018;
9.4. encerrar o processo e arquivar os presentes autos.

Atos de aposentadoria.

Primeira Câmara

Senado Federal.

3. Interessado: Gilberto Augusto Setti (XXX.666.070-XX).

13.1. Ministros presentes: Benjamin Zymler (na Presidência) e Jorge Oliveira.
13.2. Ministro-Substituto convocado: Marcos Bemquerer Costa.
13.3. Ministros-Substitutos presentes: Augusto Sherman Cavalcanti e Weder de Oliveira (Relator).

WEDER DE OLIVEIRA

Em exame, ato de concessão inicial de aposentadoria ao Sr. Gilberto Augusto Setti, emitido pelo Senado Federal.
Reproduzo, com ajustes de forma, instrução elaborada pelo auditor da Secretaria de Fiscalização de Integridade de Atos e Pagamentos de Pessoal e de Benefícios Sociais (Sefip) , a qual contou com a anuência do diretor da unidade (peças 14 e 15) e a concordância do Ministério Público junto a este Tribunal (MP/TCU) , representado pelo procurador Marinus Eduardo De Vries Marsico (peça 16) :
" (...) EXAME TÉCNICO  
3.	Exame anterior desta Unidade, após aplicação de críticas automáticas, propôs considerar legal o ato em tela (peças 5-6) , proposta que contou com a anuência do MPTCU (peça 7) .
4.	Nada obstante, despacho do Relator determinou o retorno dos autos à Sefip a fim de que fosse verificada a possível aplicação indevida dos reajustes concedidos pela Lei 13.302/2016 na parcela de quintos incorporada pelo interessado.
5.	De fato, consultando-se os contracheques do inativo nos meses de março de 2017 (peça 9) , março de 2018 (peça 10) e março de 2019 (peça 11) , é possível concluir que o valor da VPNI decorrente da incorporação de quintos foi reajustado pelos índices constantes da Lei 13.302/2016, quando deveria ter sido atualizado apenas em razão da revisão geral da remuneração dos servidores públicos federais, nos termos do art. 15, § 1º da Lei 9.527/1997. 
6.	No quadro a seguir é possível visualizar que os reajustes aplicados seguiram os índices previstos na Lei 13.302/2016:
	Março de 2017	Março de 2018	Março 2019
Valor da VPNI	R$ 3.124,29	R$ 3.274,26	3.421,60
Índice de reajuste em relação ao ano anterior		4,8%	4,5%
7.	Destarte, cabe considerar ilegal a concessão ora examinada. 
CONCLUSÃO
8.	Em razão dos reajustes indevidos da vantagem referente a quintos, cabe considerar ilegal o ato em epígrafe.
9.	Cabe ainda determinação ao Senado Federal para que promova o ajuste na parcela percebida a título de incorporação de quintos nos proventos do interessado para os valores anteriores à vigência da Lei 13.302/2016.
PROPOSTA DE ENCAMINHAMENTO
10.	Ante o exposto, com fundamento no art. 71, inciso III, da Constituição Federal, no art. 1º, inciso V, e art. 39, incisos I e II, da Lei 8.443/1992, no art. 260 do Regimento Interno do Tribunal de Contas da União, propõe-se: 
10.1.	considerar ILEGAL e recusar registro do ato inicial de aposentadoria de GILBERTO AUGUSTO SETTI;
10.2.	dispensar a devolução dos valores indevidamente recebidos de boa-fé, até a data da ciência pelo Senado Federal, do acórdão que vier a ser proferido, com base no Enunciado 106 da Súmula da Jurisprudência do TCU;
10.3.	determinar ao Senado Federal, com base no art. 45 da Lei 8.443/1992, que: 
10.3.1.	faça cessar todo e qualquer pagamento relativo ao ato impugnado no prazo máximo de quinze dias, contados da ciência da decisão deste Tribunal, sob pena de ressarcimento das quantias pagas após essa data pelo responsável;
10.3.2.	promova o ajuste na parcela percebida a título de incorporação de quintos nos proventos do interessado para os valores anteriores à vigência da Lei 13.302/2016;
10.3.3.	emita novo ato, livre da irregularidade ora apontada, em substituição ao ato considerado ilegal, submetendo-o à nova apreciação por este Tribunal, na forma do artigo 260, caput, também do Regimento;
10.3.4.	dê ciência, no prazo de quinze dias, do inteiro teor desta deliberação ao interessado, alertando-o de que o efeito suspensivo proveniente da interposição de eventuais recursos junto ao TCU não o exime da devolução dos valores percebidos indevidamente, caso o recurso não seja provido;
10.3.5.	no prazo de trinta dias, contados notificação, envie a este Tribunal documentos comprobatórios de que o interessado tomou ciência do julgamento deste Tribunal."
É o relatório.

não há.

Procurador Marinus Eduardo De Vries Marsico.

APOSENTADORIA. PARCELA DE QUINTOS INCORPORADOS REAJUSTADA IRREGULARMENTE PELOS ÍNDICES CONSTANTES DA LEI 13.302/2016. ATUALIZAÇÃO PREVISTA APENAS COM A APLICAÇÃO DA REVISÃO GERAL DA REMUNERAÇÃO DOS SERVIDORES PÚBLICOS FEDERAIS, NOS TERMOS DO ART. 15, § 1º, DA LEI 9.527/1997. SÚMULA 106. ILEGALIDADE DO ATO. DETERMINAÇÃO. CIÊNCIA.

APOSENTADORIA (APOS)

Secretaria de Fiscalização de Integridade de Atos e Pagamentos de Pessoal e de Benefícios Sociais (Sefip).

Trata-se de ato de concessão de aposentadoria ao Sr. Gilberto Augusto Setti, emitido pelo Senado Federal, em 8/3/2018.
A Secretaria de Fiscalização de Integridade de Atos e Pagamentos de Pessoal e de Benefícios Sociais (Sefip) propõe a ilegalidade da aposentadoria e determinações corretivas.
O MP/TCU, representado pelo procurador Marinus Eduardo De Vries Marsico, concorda com a proposta da unidade instrutiva especializada.
A Sefip fundamenta sua proposta nos seguintes termos:
" (...) consultando-se os contracheques do inativo nos meses de março de 2017 (peça 9) , março de 2018 (peça 10) e março de 2019 (peça 11) , é possível concluir que o valor da VPNI decorrente da incorporação de quintos foi reajustado pelos índices constantes da Lei 13.302/2016, quando deveria ter sido atualizado apenas em razão da revisão geral da remuneração dos servidores públicos federais, nos termos do art. 15, § 1º da Lei 9.527/1997." (peça 14, p. 1) 
O ato deve ser julgado ilegal e determinada a correção da parcela em questão.
Uma vez que o ato foi encaminhado a esta Corte de Contas há menos de 5 (cinco) anos, pode ser apreciado sem a necessidade de prévia oitiva do interessado, nos termos do Acórdão 587/2011-TCU-Plenário, não sendo o caso também de registro tácito, nos termos da decisão do Supremo Tribunal Federal no âmbito do RE 636.553.
Diante do exposto, manifesto-me pela aprovação do acórdão que ora submeto à apreciação deste Colegiado.
TCU, Sala das Sessões, em 11 de outubro de 2022.
Weder de Oliveira 
Relator